臺灣高雄地方法院刑事判決　　　　　　　　　　　　　　九十年度自更字第一號
　　自　訴　人　丙○○
　　被　　　告　乙○○
右列被告因誹謗案件，經自訴人提起自訴，甲○判決如左：
    主  文
乙○○無罪。
    理  由
一、自訴意旨略以：被告乙○○係臺灣台南地方法院檢察署檢察官，於民國八十一年
    三月四日上午八時許，蹺班至台南市○○路傅玉美住處內與傅女‧‧‧，被自訴
    人丙○○發現，竟控告自訴人誣告罪，自訴人經獲判無罪確定，並獲准冤獄賠償
    ，然被告懷恨在心，竟於網路上辱罵且引用曾經辦過自訴人與被告間訴訟案件之
    檢察官劉玲興、李尚澤來表示自訴人之不是，致自訴人之好友相詢，造成自訴人
    困擾，使自訴人名譽受損，涉嫌誹謗罪嫌。
二、按犯罪事實應依證據認定之，無證據不得推定其犯罪事實，刑事訴訟法第一百五
    十四條定有明文。又認定不利於被告之事實，須依積極證據，苟積極證據不足為
    不利於被告事實之認定時，即應為有利於被告之認定，更不必有何有利之證據。
    另刑事訴訟法上所謂認定犯罪事實之證據，係指足以認定被告確有犯罪行為之積
    極證據而言，該項證據自須適合於被告犯罪事實之認定，始得採為斷罪資料（最
    高法院三十年上字第八一六號判例、最高法院二十九年上字第三一０五號判例參
    照）。又告訴人之指訴，本以使被告受刑事訴追或處罰為目的，故其陳述是否與
    事實相符，自應調查其他證據，以資審認，苟其所為攻擊之詞，尚有瑕疵，則在
    此瑕疵未予究明以前，即不能遽採為斷罪之基礎，亦有最高法院六十九年台上字
    第一五三一號判例可參。
三、自訴人丙○○認被告涉犯誹謗罪嫌，無非係以被告在檢察官改革協會交流園地討
    論區網路上發表文章，認為該文章有損自訴人之名譽為憑。惟訊之被告乙○○堅
    決否認有何自訴人所指之誹謗犯行，辯稱：當初係因遭某位自稱「吳皆得」者在
    網路上發表多篇文章污衊，其乃在檢察官改革協會交流園地討論區上發表文章反
    駁、澄清，為圖敘明其與吳皆得結怨及吳皆得取得各項攻擊被告所憑資料之由來
    ，不得不提及本件自訴人，且均以「彭某」或「彭姓男子」帶過，一般人無法知
    道「彭某」之真實姓名，又自訴人確實有因毀損被判有期徒刑四月確定，該案訴
    訟中其告自訴人誣告，一審判一年，後來更審好幾次最後判無罪，因其將該二案
    件搞混，而在上開文章上寫自訴人遭判處有期徒刑一年，事實上其重點在於自訴
    人曾遭判刑確定等語。
四、經查：經甲○審閱被告刊登於網路上之文字內容，共有五項，就其內容所載情形
    分別論述如下：
  (一)觀之文章第一點：《除暴安良引來報復》之內容係敘述被告為何於八十一年初與
    彭某人（即本件自訴人）發生爭執，司法單位乃追訴本件自訴人，本件自訴人因
    而被判刑確定之經過情形，以及監察院等單位對被告調查，結果均未對被告加以
    處分，從而埋下日後被告因該事件而迭次遭地下電台媒體等污蔑名譽以致抗戰多
    年等之經過，其中有關傅女對本件自訴人提出妨害自由等告訴部分，本件自訴人
    確實因此遭臺灣高等法院台南分院以八十一年度上訴字第一九五０號判處有期徒
    刑四月確定一節，有臺灣高等法院台南分院八十一年度上訴字第一九五０號刑事
  判決及臺灣高等法院被告全國前案紀錄表各一份可按，足認本件自訴人確實曾因
    傅女之告訴而被判刑確定，是被告於上開網路文章中提及傅女對本件自訴人提出
    妨害自由等告訴，嗣經檢察官起訴而判刑定讞等語核與事實相符，至被告於文章
    中雖將本件自訴人所被判處之刑度寫為有期徒刑一年而與事實上所判處之刑度有
    期徒刑四月不符，惟訊之被告於甲○審理中供稱其所寫文章該部分之重點在於本
    件自訴人曾因此事判刑確定等語，且在上開妨害自由等案件尚在進行中，本件被
    告即對本件自訴人提起誣告告訴，後經檢察官起訴，一審判處有期徒刑一年，二
    審則在駁回上訴及撤銷原判決判處本件自訴人無罪間反覆多次，嗣於八十六年間
    判處本件自訴人無罪定讞等情，業經甲○調取該誣告卷宗核閱無訛，則被告於相
    隔數年後之八十九年十月二十五日發表上開文章時，將本件自訴人因妨害自由等
    案件遭判處之刑度誤認為有期徒刑一年，非不可能，從而尚難執此即認被告有誹
    謗本件自訴人之故意，此外，文章此點中其他有關自訴人之部份，亦僅陳述自訴
    人對其之指控不實在而已，並無任何污蔑性、攻擊性，或客觀上足以認為如此之
    言語將會導致一般人對自訴人產生厭惡之心而貶低自訴人之名譽之言詞，是難據
    此即指被告有誹謗自訴人之故意及事實存在，因此，自訴人之指控尚不足採。
  (二)觀之文章第二點：《嚴查犯罪招致怨忌》其內容係敘述被告於八十三年間辦理台
    北市○○街某大樓藏槍案，親自越區搜索雖無所獲，然某自稱「吳連長」、「吳
    皆得」者對其加以挑釁，利用廣播媒體、報紙大量對其控述，栽莫須有罪名云云
    ，此事實應與自訴人無關；文章第三點：《相關單位處事商榷》係敘述被告曾指
    控彭某人對其誣告而承辦該案件之某劉姓檢察官不願意辦，想移出案件，其能諒
    解云云，而彭某人存心報復告發其涉嫌瀆職然經主任檢察官李某某處分不起訴之
    經過，其文字內容僅述及劉姓檢察官、李姓主任檢察官處理上開誣告、瀆職案件
    之過程，並無任何情緒性之詆毀自訴人之言辭；又文章第四點：《錯估人性又遭
    陷害》其內容係說明某揭發弊案著稱之台北林姓市議員掌握社會公器，竟因吳連
    長之故，在電視媒體一連二週以專輯播出，對被告加以極盡詆毀之能事，後又當
    選立法委員云云，而此事實亦與自訴人無關，應無誹謗自訴人名譽可言；再文章
    最末一點《善惡到頭終有終》係被告說明自己擔任檢察官以來，挑戰惡勢力，掃
    黑、緝毒、查賄查辦多件社會矚目案件，績效卓越，就司法官二十一期之期別，
    擔任主任亦屬過期云云，此點內容更與自訴人無涉，是上開言論均僅係紓解自己
    之心聲，而與自訴人無涉，更遑論有何誹謗自訴人可言。
  (三)綜上，被告於網路討論室發言所述堪認僅係紓解自己之心聲，實無任何誹謗自訴
    人之故意及事實，且該文字記載，亦無法認定自訴人之名譽受到貶損，是被告行
    為尚與刑法誹謗罪之構成要件不符，而不得以該罪相繩，此外，甲○復查無其他
    積極證據足資審認被告有何自訴人所指之誹謗犯行，揆之前揭法條及判例意旨，
    依法自應為被告無罪之諭知。
據上論斷，應依刑事訴訟法第三百四十三條、第三百零一條第一項，判決如主文。
中      華      民      國    九十一    年      五      月      七      日
                                  臺灣高雄地方法院刑事第一庭
                                          法  官  黃  悅  璇
右正本證明與原本無異。
如不服本判決，應於判決送達後十日內，向甲○提出上訴狀。
                                          書記官  沈      蘊
中    華    民    國      九十一      年      五      月    九      日
